【裁判字號】    97,台上,2573
【裁判日期】    971204
【裁判案由】    離婚等
【裁判全文】
最高法院民事判決            九十七年度台上字第二五七三號
上  訴  人  乙○○
                    樓
訴訟代理人  陳盈潔律師
被 上訴 人  甲○○
                    號2樓
上列當事人間請求離婚等事件，上訴人對於中華民國九十七年八
月六日台灣高等法院第二審判決（九十七年度家上字第三五、三
六號），提起上訴，本院判決如下：
    主  文
上訴駁回。
第三審訴訟費用由上訴人負擔。
    理  由
上訴人起訴主張：兩造於民國九十五年十月二十九日結婚，詎於
同年十一月二十六日，兩造即因細故發生口角，被上訴人怒斥伊
：「你父母是怎麼教你的！」，並向伊取回家中鑰匙，將結婚僅
二十九天且懷胎八月之伊趕出家門。復於同年十二月二十一日持
已簽妥之離婚協議書至伊娘家，宣稱：「我懷疑這孩子是不是我
的」，要求伊簽字離婚，且逕在離婚協議書上將子女監護權歸於
女方。嗣於九十六年二月伊坐月子期間，要求伊將放在原為兩造
同住之台北縣三重市○○○路二四○巷一○號二樓家中之衣物全
部取走，並揚言如不取走即要將所餘衣物處理掉。被上訴人前述
行為使伊身心嚴重受創，對於婚姻之信賴蕩然無存，二造婚姻已
生破綻，難以繼續維持。爰依民法第一千零五十二條第二項規定
，求為准上訴人與被上訴人離婚、對兩造所生之女藍玥婷之權利
義務之行使或負擔由上訴人任之、命被上訴人給付扶養費用、給
付非財產上損害新台幣（下同）十萬元之判決（未繫屬本院部分
，不予贅載）。
被上訴人則以：否認曾怒斥上訴人「你父母是怎麼教你的！」，
亦否認曾向其要回家中鑰匙或趕其出家門。伊因考量上訴人已懷
胎八月，且須騎乘機車往返補習班奔波，恐其體力無法負荷，亦
擔憂其安全性，始要求其在懷孕期間不要工作，其一怒之下將家
中鑰匙丟在桌上後離家。另伊從未說過懷疑兩造所生之女藍玥婷
非受胎自伊之話語，此從伊陪同上訴人產檢、生產即可證明。至
九十六年一月伊持離婚協議書至上訴人娘家，實因上訴人母親要
求兩造離婚，否則不讓伊看小孩，故伊只好準備離婚協議書，並
應上訴人母親要求在子女監護欄內填上女方，但證人欄故意空白
，因伊並無離婚真意。九十六年二、三月間，伊並委請表姐吳紅
麗及里長藍文龍協商勸導，懇請上訴人攜女返家均為上訴人所拒
。伊並未要求上訴人取回家中衣物，而係上訴人稱要回部分衣物
以供上班穿著，始由其弟藍國元來拿。雙方仍有深厚之感情基礎
，所生破綻尚不致無法彌補等語，資為抗辯。
被上訴人另提起履行同居之訴，主張：兩造於婚後不到一個月期
間，為小事發生口角，致上訴人負氣離家。因當時上訴人懷有身
孕，且仍在氣頭上，伊不敢強令上訴人返家，而改以探視、陪同
產檢、生產等方式表達關心。嗣上訴人於九十六年一月二十五日
產下女兒藍玥婷，上訴人仍不願攜女返家共同生活。伊除一再與
上訴人懇談外，並委請親友吳紅麗、里長藍文龍出面溝通，均無
所獲。爰求為命上訴人應與被上訴人同居之判決。
上訴人則以：兩造已有前述該當於民法第一千零五十二條第二項
之離婚重大事由，伊自得拒絕履行同居義務等語，資為抗辯。
原審斟酌全辯論意旨及調查證之結果，以：兩造於九十五年十月
二十九日結婚，婚後育有一女藍玥婷（九十六年一月二十五日生
），現婚姻關係仍存續中。依卷附被上訴人與上訴人母親楊秀娥
之對話錄音譯文，被上訴人固坦承曾要求上訴人辭去工作，並因
一時氣憤怒責上訴人：「你媽媽是怎麼教你的！」，惟錄音譯文
中被上訴人一再表示僅為氣話，且於楊秀娥訓斥其言語不當時，
亦不敢出言反駁，足見被上訴人當日已表達歉意並希望能接上訴
人返家。又上訴人主張被上訴人曾宣稱懷疑其所懷胎兒是否受胎
自被上訴人云云，然為被上訴人否認，且上訴人自承前揭被上訴
人所稱之陪同產檢、生產之事實，而被上訴人於兩造之女藍玥婷
出生當日即在醫院與之合影，其後亦多次與上訴人共同攜女在家
嬉戲、出外吃飯、逛街、遊玩等，自難僅以上訴人母楊秀娥之證
言，即謂上訴人此部分之主張為可取。至被上訴人雖曾持離婚協
議書至上訴人娘家，並記載子女歸女方監護，惟觀諸該離婚協議
書，二名見證人欄均空白，則被上訴人辯稱其當時並無離婚真意
，為求與上訴人見面，始應楊秀娥之要求持該協議書前往等語，
即非全然無據。參以證人吳紅麗、藍文龍之所稱，益證被上訴人
確無離婚意思，積極謀求復合，且不因證人藍國元曾受上訴人之
託，至家中取回衣物，而有不同。此外，觀諸兩造網路即時通訊
之內容及照片，兩造互動親暱，彼此關懷，多次共同攜女在被上
訴人家中嬉戲、用餐、出遊。則被上訴人雖曾因上訴人工作問題
，一時情緒控制不當，言語過激致上訴人返回娘家，惟其出發點
仍係擔心上訴人懷孕時身心不堪負荷，且事後積極謀求補救，並
以行動表示歉意及關懷。況夫妻本來自不同之原生家庭，其因價
值觀念、習俗禮節、生活習慣差異於新婚過程中發生爭執磨擦，
乃社會所常見，非不得透過日後之相互調整、尊重、忍讓而取得
共識，獲得改善。是兩造婚姻雖有破綻，惟尚未達客觀無回復希
望程度，自難認已符民法第一千零五十二條第二項規定，上訴人
即不得請求離婚，亦不得請求酌定子女權利義務之行使、負擔及
給付扶養費，更不得依民法第一千零五十六條第二項規定為請求
。承前所述，兩造固於新婚二十九天即因言語衝突致上訴人返回
娘家，惟嗣後被上訴人已深表歉意，並陪同上訴人產檢、生產，
且陸續央請親友吳紅麗、里長藍文龍出面協調，其間與上訴人聯
絡頻繁，互動良好密切，多次偕上訴人及女兒共同出遊，甚且一
再表達願尊重上訴人繼續工作之意願。是上訴人所陳事由尚非拒
絕履行同居之正當理由。從而，被上訴人依民法第一千零零一條
規定請求上訴人與之同居，洵屬有據，應予准許。為原審心證之
所由得，因而廢棄第一審所為上訴人離婚等勝訴（准兩造離婚，
兩造所生之女藍玥婷權利義務之行使或負擔由上訴人任之，並酌
定被上訴人應按月給付扶養費九千一百二十四元及原判決附表所
示之探視方案，另命被上訴人給付上訴人十萬元）、被上訴人履
行同居敗訴之判決，分別改判駁回上訴人之訴及命上訴人應與被
上訴人同居。查原審係以上訴人所述各節，既不該當難以維持婚
姻之重大事由，亦不符得拒絕履行同居義務之正當事由，因而否
准上訴人離婚之請求，並依被上訴人之請求，命上訴人與被上訴
人同居，於法洵無違誤。至就網路即時通訊之時間縱有誤認，亦
僅係該部分事實認定錯誤問題，因不影響本件原判決法律之適用
正確性，難認有何判決理由矛盾或不備之違法情事。上訴論旨，
指摘原判決不當，聲明廢棄，非有理由。
據上論結，本件上訴為無理由。依民事訴訟法第四百八十一條、
第四百四十九條第一項、第七十八條，判決如主文。
中    華    民    國  九十七  年   十二   月    四    日
                      最高法院民事第六庭
                          審判長法官  朱  建  男
                                法官  顏  南  全
                                法官  林  大  洋
                                法官  沈  方  維
                                法官  袁  靜  文
      本件正本證明與原本無異
                                      書  記  官
中    華    民    國  九十七  年   十二   月   十九   日
                                                Ａ


司法院資訊處製作；財團法人民間司法改革基金會備份。
